【裁判字號】    91,交聲,748
【裁判日期】    920717
【裁判案由】    違反道路交通管理處罰條例聲明異議
【裁判全文】
臺灣臺北地方法院交通事件裁定                    九十一年度交聲字第七四八號
    原處分機關  交通部公路總局臺北區監理所
    異  議  人
    即受處分人  甲○○
右列受處分人因違反道路交通管理處罰條例案件，對於交通部公路總局臺北區監理所
中華民國九十一年四月二十五日所為之處分（原處分案號：北監五字第裁四０－ＣＧ
0000000號），聲明異議，本院裁定如左：
        主  文
異議駁回。
        理  由
一、按汽車駕駛人，行車速度，超過規定之最高時速者，處新臺幣（下同）一千二百
    元以上二千四百元以下罰鍰，道路交通管理處罰條例第四十條第一項定有明文，
    且汽車駕駛人駕駛汽車違反道路交通管理處罰條例第四十條第一項規定者，除應
    依該條所規定之罰鍰處罰外，並予記違規點數一點，道路交通管理處罰條例第六
    十三條第一項第一款亦定有明文。又逕行舉發違反道路交通管理事件，經汽車所
    有人依通知單之應到案日期前到案，並告知違規駕駛人姓名、
    機關應依道路交通管理處罰條例第八十五條第三項規定處罰該汽車所有人，違反
    道路交通管理事件統一裁罰標準及處理細則第二十四條亦定有明文，易言之，如
    汽車駕駛人在道路超速行駛，為警當場攔停者，處罰機關固應對汽車之駕駛人為
    處罰，惟若舉發機關並非當場對該部汽車攔停，而係依違反道路交通管理事件統
    一裁罰標準及處理細則第二十三條第一項第五款規定以科學儀器取得違規證據資
    料（如照相機或測速器）逕行舉發者，此際舉發機關只能依上開處理細則第二十
    三條第二項規定對汽車所有人為掣單舉發，而如經舉發之汽車所有人在舉發通知
    單之應到案日期前到案，並告知處罰機關該名超速駕駛之汽車違規駕駛人姓名、
    規駕駛人，而如汽車所有人未於應到案日期前到案或雖於應到案日期前到案，而
    未告知處罰機關實際之違規駕駛人者，處罰機關仍應依道路交通管理處罰條例第
    八十五條第三項「本條例關於車輛駕駛人之處罰，如應歸責於車輛所有人者，處
    罰車輛所有人。」規定，對車輛所有人加以處罰。
二、本件受處分人即異議人甲○○所有之號牌ＪＰ－八一七六自用小客車，於民國九
    十年八月十八日下午二時五十四分許，行經設有最高速限五０公里標誌之臺北縣
    新莊市○○路一六九號處，受處分人所有之該部自小客車以七十一公里之速度（
    超速二十一公里）行駛，而為設置於路旁之定點雷達測速照相機以拍照之方式取
    證，嗣臺北縣政府警察局以受處分人所有該部號牌自小客車有違反前揭道路交通
    管理處罰條例第四十條第一項規定之行為逕行掣單舉發，將舉發通知單委託郵政
    機關以掛號郵寄被通知人，郵政機關於九十年十月九日向受處分人之
    臺北縣永和市○○路十三巷一號三樓）投遞，然受處分人並未依規定自動繳納罰
    鍰，亦未於舉發通知單上所載之應到案日期即九十年十月二十九日到案聽候裁決
    ，原處分機關乃依道路交通管理處罰條例第四十條第一項、第六十三條第一項第
    一款（原處分機關漏載第一款）、違反道路交通管理事件統一裁罰基準表之規定
    ，於九十一年四月二十五日裁處受處分人罰鍰二千二百元，並記違規點數一點。
三、受處分人異議理由意旨如附件所載。經查：受處分人所有號牌ＪＰ－八一七六自
    用小客車，於九十年八月十八日下午二時五十四分許，以七十一公里之時速行經
    縣政府警察局九十一年六月十八日北警交字第０九一００三四九二九號函附之交
    通違規採證照片二張附卷可佐，是前情要可認定；又原舉發單位逕行掣單舉發受
    處分人超速駕駛之通知單，依行政程序法第六十八條之規定交由郵政機關送達，
    而前揭舉發通知單於九十年十月九日經人簽收乙節，有永和郵局郵務股普掛段掛
    號函件區段投遞簽收清單附卷可佐，而自前揭簽收清單中之印文觀之，該印文第
    一個字為「卜」，第二個字為紅色印泥塗染近五分之四之面積而無法辨識，第三
    個字則因印文不足亦無法辨識等情，業經本院調閱該清單之原本核閱無訛，然被
    告戶籍址即臺北縣永和市○○路十三巷一號三樓之
    卜姓家人及葉如青、春健生等人，有前揭址之
    於本院調查時供稱：伊大哥、二哥及伊之
    件則交代房客（葉如青）代收，若有些文件須本人簽收者，再通知伊去領取等情
    ，復觀諸若為無關係之人，實無篆刻卜姓印章以領取系爭交通違規舉發通知單之
    理，是可認本件舉發單位已向受處分人之
    ，依行政程序法第七十三條之規定即屬合法送達，受處分人辯稱其未收受舉發通
    知單云云，即無足採，是本件受處分人所有前揭號牌之自小客車，有於前述時、
    地超速行駛之違規行為，堪以認定。
四、綜上所述，受處分人所有前揭號牌之自小客車確有在前揭時地超速行駛之違規行
    為，從而原處分機關依前揭道路交通管理處罰條例第四十條第一項、第六十三條
    第一項第一款（原處分機關漏載第一款）及違反道路交通管理事件統一裁罰基準
    表之規定，裁處受處分人罰鍰二千二百元，併予記違規點數一點，核無違誤，本
    件聲明異議為無理由，應予駁回。
據上論斷，應依道路交通案件處理辦法第十九條，裁定如主文。
中      華      民      國    九十二    年      七      月      十七    日
                                      臺灣臺北地方法院交通法庭
                                          法  官  陳  嘉  琪
右正本證明與原本無異。
如不服本裁定，應於裁定送達後五日內向本院提出抗告狀。
                                          書記官  林  素  霜
中      華      民      國    九十二    年      七      月      十八    日


司法院資訊處製作；財團法人民間司法改革基金會備份。
